【裁判字號】    99,事聲,223
【裁判日期】    991109
【裁判案由】    消債聲明異議
【裁判全文】
臺灣高雄地方法院民事裁定             99年度事聲字第223號
聲  請  人  台北富邦商業銀行
法定代理人  乙○○
相  對  人  甲○○
上列聲請人與相對人間消費者債務清理事件，聲請人對於民國99
年5 月17日本院97年度司執消債更字第537 號所為更生方案認可
之裁定提出異議，本裁定如下：
    主  文
原裁定廢棄。
    理  由
一、本件異議意旨略以：更正方案之認可，非能僅以同意及視為
    同意更生方案已佔無擔保及無優先債權人數及總債權額過半
    數，即逕以更生方案業經債權人會議可決作為認可更生方案
    之主要論據，仍應兼以消費者債務清理條例（下稱消債條例
    ）第63、64條「不應認可」之積極限制兼予實質審查。且本
    件相對人堪以採信之固定所得、必要支出及論據為何，原裁
    定並未說明。又相對人前於更生方案審查期間經債權人表示
    不予認同後，局部小幅上修其還款額度，是否確實反應其所
    得實況並將其維持基本生活以外得以支配之款項全數用以清
    償債務，尚應實質審查，否則認可之方案內容顧此失彼，使
    心存投機者極易因而脫免債務清償，實有違消債條例衡平債
    權人公平受償之原則。為此，爰依法聲明異議，請求廢棄原
    裁定等語。
二、按關於更生或清算之程序，除本條例別有規定外，準用民事
    訴訟法之規定，消費者債務清理條例第15條定有明文。而當
    事人對於司法事務官處理事件所為之終局處分，得於處分送
    達後10日之不變期間內，以書狀向司法事務官提出異議。司
    法事務官認前項異議有理由時，應另為適當之處分；認異議
    為無理由者，應送請法院裁定之。法院認第1 項之異議為有
    理由時，應為適當之裁定；認異議為無理由者，應以裁定駁
    回之。民事訴訟法第241 條第1 至3 項定有明文。又按法院
    得將更生方案之內容及債務人財產及收入狀況報告書通知債
    權人，命債權人於法院所定期間內以書面確答是否同意該方
    案，逾期不為確答，視為同意。且按更生方案經可決者，法
    院應為認可與否之裁定。對於第1 項認可之裁定提起抗告者
    ，以不同意更生方案之債權人為限。消費者債務清理條例第
    60條第1 項及62條第1 、4 項分別定有明文。
三、原裁定以更生方案經債權人過半數，且所代表之債權額亦已
    逾全部申報無擔保及無優先債權債權額之2 分之1 而認可更
    生方案，惟查：
  (一)相對人所提出之第一次更生方案（見97年度司執消債更字卷
    第537 號卷〈下稱司執卷〉第210 、224 頁），無擔保債權
    人中國信託商業銀行股份有限公司（下稱中信銀行）、台新
    銀行股份有限公司（下稱台新銀行）、台北富邦銀行股份有
    限公司（下稱台北富邦銀行）、國泰世華銀行股份有限公司
    （下稱國泰世華銀行）、元誠國際資產管理股份有限公司（
    下稱元誠公司) 均表示不同意（見司執卷第234 、236 、23
    8 、242 、243 頁）；玉山銀行股份有限公司（下稱玉山銀
    行）、中央健康保險局股份中區分局（下稱中央健保局）、
    合作金庫資產管理股份有限公司（下稱合庫公司）均未回覆
    ，視為同意。
  (二)相對人所提出之第二次更生方案（見司執卷第280 、291 頁
    ），無擔保債權人台新銀行、國泰世華銀行、台北富邦銀行
    、中信銀行均表示不同意（見司執卷第291 、293 、295 、
    297 頁）；元誠公司不同意惟逾期回覆視為同意（見司執卷
    第299 頁）；中央健保局、合庫公司均未回覆，視為同意；
    惟此次更生方案並未將玉山銀行列入債權人名冊，故亦未通
    知玉山銀行。
  (三)相對人所提出之第三次更生方案（見司執卷第328 、330 頁
    ），無擔保債權人國泰世華銀行、台北富邦銀行、玉山銀行
    、元誠公司均表示不同意（見司執卷第342 、345 、347 、
    349 頁）；台新銀行、中信銀行均表示同意（見司執卷第
    340 、350 頁）；中央健保局、合庫公司均未回覆，視為同
    意。
  (四)原裁定以上開第一次更生方案玉山銀行、中央健保局逾期未
    回覆視為同意，第二次更生方案元誠公司逾期表示意見視為
    同意，第三次更生方案台新銀行、中信銀行均表示同意，而
    綜合計算已同意之債權人過半數並認可更生方案，惟第三次
    更生方案僅有債權人台新銀行、中信銀行、中央健保局等3
    人表示同意或視為同意，玉山銀行、元誠公司均已明確表示
    不同意第三次更生方案，然原裁定竟仍將之列入同意之債權
    人數而為計算，其計算方式實屬有誤，而本件列入更生方案
    受償之債權人僅有7 人（合庫公司為優先債權人，依法不列
    入表決權），故同意之債權人並未過半數，自不符消債條例
    第60條第2 項之規定，而不得視為債權人會議可決更生方案
    ，原裁定就此部分之認定，確有未洽。
四、按原裁定並未認定相對人之每月所得及必要支出，經查：
  (一)相對人目前係任職於太平洋房屋仲介股份有限公司（下稱太
    平洋房屋），依相對人所提出之93至98年度各類所得資料清
    單（見司執卷第267 頁、本院卷第34頁），其93至98年間之
    收入分別為528, 699元（平均每月44,058元) 、508,168 元
    （平均每月42,347元)、319,038 元（平均每月26,587元)、
    223,176 元（平均每月18,598元) 、226,744 元（平均每月
    18,895元) 、231,841 元（平均每月19,320元）。又本院依
    職權向太平洋房屋調取相對人本年度之薪資資料，由99年1
    月至太平洋房屋函復之99年8 月13日止，相對人所領取之薪
    資合計為186,464 元，但其中2 、6 、7 等3 個月均無任何
    所得，若以7 個月計算，平均每月薪資約為26,638元(186,4
     64 ÷7)。
  (二)而依相對人所自陳，其目前每月所需支出之必要費用以15,5
    94元為已足（含膳食及雜費4,500 元、扶養費3,000 元、勞
    健保費用2,217 元、保險費1,377 元、租金支出4,500 元）
    ，是以相對人目前每月平均薪資26,638元，扣除每月必要費
    用15,594元之必要費用，每月尚結餘11,044元可資用以償債
    ，惟原審裁定竟認相對人每月僅須清償8,863 元，亦未說明
    相對人有何不能提高償債數額之具體事由，實難謂公允。此
    外，相對人所積欠無擔保及無優先權之債務總額為2,836,13
    0 元，然依系爭更生方案所提清償總額為850,848 元，僅占
    整體債務比例30% ，在相對人原有債務已因法院裁定更生而
    未再依約繼續加計利息之情況下，清償數額顯屬過低，對各
    債權人而言實有失公平。
五、綜上所述，同意相對人所提第三次更生方案之債權人並未過
    半數，且系爭更生方案確有未能兼衡考量相對人與各債權人
    權益之不當，所定內容亦有失公允，原裁定未見及此而予以
    認可，自有未恰。從而異議人請求廢棄原裁定，為有理由，
    爰予准許，遂應廢棄原裁定，由本院司法事務官依法另行審
    究處理。
六、據上論結，本件異議為有理由，依消費者債務清理條例第15
    條，民事訴訟法第240 條之4 第3 項，裁定如主文。
中    華    民    國    99    年    11    月    9     日
                  民事第六庭    法  官  曾子珍
上為正本係照原本作成。
如不服本裁定，應於裁定送達後10日內，以書狀向本院提出抗告
，並繳納抗告費新臺幣1千元。
中    華    民    國    99    年    11    月    9     日
                                書記官  何慧娟

司法院資訊處製作；財團法人民間司法改革基金會備份。
